臺灣高雄地方法院民事裁定　　　　　　　100年度抗字第218號
抗　告　人　何慧容
相　對　人　姚國生（已歿）
上列抗告人因與相對人間本票裁定強制執行事件，對於中華民國
100 年8 月10日本院100 年度司票字第2273號裁定提起抗告，本
院裁定如下：
    主    文
抗告駁回。
抗告程序費用新臺幣壹仟元由抗告人負擔。
    理    由
一、抗告意旨略以：本件相對人姚國生固於民國99年3 月19日死
    亡，惟本票裁定之非訟程序依程序法理，應可類推適用民事
    訴訟法第168 條、第175 至178 條關於承受訴訟之規定，由
    姚國生之繼承人承受非訟程序，並於更正相對人為姚國生之
    繼承人後，對姚國生之繼承人為送達。爰提起本件抗告，請
    求廢棄原裁定等語。
二、按非訟事件之抗告準用民事訴訟法關於抗告程序之規定；民
    事訴訟法抗告程序，除別有規定外，準用上訴第二審之規定
    ；上訴第二審程序，除別有規定外，準用第一審通常訴訟程
    序規定；被告無當事人能力者，法院應以裁定駁回之。非訟
    事件法第46條、民事訴訟法第495 條之1 、第463 條、第24
    9 條第1 項第3 款定有明文。次按，本票執票人依票據法第
    123 條規定，聲請法院裁定許可對發票人強制執行，係屬非
    訟事件，該法條既限定執票人向發票人行使追索權時，始得
    聲請法院裁定後強制執行。從而，對本票發票人以外之人，
    即不得援用該條規定，對之聲請裁定執行，對之聲請裁定執
    行。發票人死亡後，其繼承依依民法第1148條規定，雖自繼
    承開始時，承受被繼承人（即發票人）財產上之一切權利義
    務，對執票人負有同一票據債務，但執票人僅得依訴訟程序
    而為請求，尚不得依上開票據法規定，聲請對發票人之繼承
    人裁定執行。最高法院77年台抗字第345 號裁定意旨可資參
    照。查，抗告人主張其執有姚國生所簽發如附表所示之本票
    ，並免除作成拒絕證書，詎屆期為付款提示，未獲付款，爰
    依票據法第123 條規定，聲請本院裁定許可強制執行。然依
    最高法院上開見解可知，本件抗告人之所以得向法院聲請對
    姚國生為強制執行，係因姚國生具有票據法第123 條規定之
    「發票人」身分，而姚國生之繼承人固應繼承其票據債務，
    然並不因繼承而成為附表所示本票之「發票人」，足見「發
    票人」之身份係專屬姚國生一身之權利義務，並非可得繼承
    之非訟標的。是以，原審查明姚國生已於99年3 月19日死亡
    ，有戶籍謄本1 份在卷可憑，而本票發票人之身分，又非可
    得繼承之標的，則原審以相對人欠缺當事人能力，且該欠缺
    無從命補正，爰依上開規定，駁回抗告人本件聲請，即無違
    誤。
三、次按，民事訴訟法有關當事人能力、訴訟能力及共同訴訟之
    規定，於非訟事件關係人準用之。非訟事件法第11條亦定有
    明文。查，所謂類推適用乃基於相類似案件應為相同處理之
    法理，就法律未規定之事項，比附爰引與其性質相類似之法
    規以資處理，而非訟事件係指非訴訟之民事事件，亦即民事
    訴訟事件以外之民事事件，而非訟事件不具訟爭性，不會確
    定當事人間實體權利義務關係之存否，與民事訴訟事件在性
    質上，迥不相同，難謂訴訟事件與非訟事件為相類似之案件
    ，是非訟事件法在程序上欲採用民事訴訟法之規定，自應以
    法律明文規定準用者為限（例如，非訟事件法第11條規定準
    用民事訴訟法關於當事人能力、訴訟能力及共同訴訟之規定
    ）。準此，抗告人主張類推適用民事訴訟法第168 條、第17
    5 至178 條關於承受訴訟之規定，由姚國生之繼承人承受非
    訟程序云云，洵非可採。
四、從而，原審裁定撒銷本院100 年7 月14日100 年度司票字第
    2273號准予抗告人強制執行之本票裁定，並駁回抗告人本件
    本票裁定之聲請，核無不合，抗告人猶執前詞，指摘原裁定
    不當，為無理由，應予駁回。
五、又按非訟事件，依法應由關係人負擔費用者，法院裁定命關
    係人負擔時，應一併確定其數額；非訟事件程序費用之負擔
    ，有相對人者，準用民事訴訟法有關訴訟費用之規定，非訟
    事件法第24條第1 項及第21條第2 項定有明文。本件抗告業
    經駁回在案，依上開法條規定，本院應予確定訴訟費用額。
    茲因抗告人提起本件抗告，除繳納抗告費1,000 元外，未有
    其餘訴訟費用之支出。是以，本件應由抗告人負擔之訴訟費
    用額確定為1,000 元。
六、據上論結，本件抗告為無理由，依非訟事件法第46條、第21
    條第2 項、第24條第1 項，民事訴訟法第495 條之1 第1 項
    、第449 條第1 項、第78條，裁定如主文。
中    華    民    國  100     年    9     月    30    日
                  民事第五庭  審判長法  官  張維君
                                    法  官  秦慧君
                                    法  官  李育信
正本係照原本作成。
本裁定不得抗告。
中    華    民    國  100     年    9     月    30    日
                                    書記官  陳孟琳
┌────────────────────────────┐
│附表：                                                  │
├──┬──────┬─────┬───────┬────┤
│編號│發  票   日 │票面金額  │ 到   期   日 │票據號碼│
│    │            │(新臺幣)  │ 即利息起算日 │        │
├──┼──────┼─────┼───────┼────┤
│001 │98年1月9日  │50,000元  │98年4月30日   │497051  │
├──┼──────┼─────┼───────┼────┤
│002 │98年1月9日  │50,000元  │98年5月30日   │497052  │
├──┼──────┼─────┼───────┼────┤
│003 │98年1月9日  │50,000元  │98年6月30日   │497053  │
├──┼──────┼─────┼───────┼────┤
│004 │98年1月9日  │50,000元  │98年7月30日   │497054  │
├──┼──────┼─────┼───────┼────┤
│005 │98年1月9日  │50,000元  │98年8月30日   │497055  │
├──┼──────┼─────┼───────┼────┤
│006 │98年1月9日  │50,000元  │98年9月30日   │497065  │
├──┼──────┼─────┼───────┼────┤
│007 │98年1月9日  │50,000元  │98年10月30日  │497057  │
├──┼──────┼─────┼───────┼────┤
│008 │98年1月9日  │50,000元  │98年11月30日  │497058  │
├──┼──────┼─────┼───────┼────┤
│009 │98年1月9日  │50,000元  │98年12月30日  │497059  │
├──┼──────┼─────┼───────┼────┤
│010 │98年1月9日  │50,000元  │99年1月30日   │497061  │
├──┼──────┼─────┼───────┼────┤
│011 │98年1月9日  │50,000元  │99年2月28日   │497064  │
├──┼──────┼─────┼───────┼────┤
│012 │98年1月9日  │50,000元  │99年3月30日   │497063  │
└──┴──────┴─────┴───────┴────┘